臺灣板橋地方法院刑事判決　　　　　　 95年度交易字第302號
公　訴　人　臺灣板橋地方法院檢察署檢察官
被　　　告　乙○○原名徐耀聖.
選任辯護人　湯明亮律師
被　　　告　丁○○原名謝文紹.
上列被告等因過失傷害案件，經檢察官提起公訴（95年度偵字第
8239號），本院判決如下：
    主  文
乙○○從事業務之人，因業務上之過失傷害人，處拘役拾日，如
易科罰金，以銀元佰元即新臺幣玖佰元折算壹日。
丁○○從事業務之人，因業務上之過失傷害人，處拘役貳拾日，
如易科罰金，以銀元佰元即新臺幣玖佰元折算壹日。
    事  實
一、乙○○（原名徐耀聖）為臺北汽車客運股份有限公司之營業
    用大客車司機，丁○○（原名謝文紹）為客惟您食品股份有
    限公司之貨車司機，二人均為從事駕駛業務之人。丁○○於
    民國93年12月17日14時34分許，駕駛車牌號碼DH-4947 號自
    用小貨車，明知汽車駕駛人停車時，在禁止臨時停車處所，
    不得停車，亦明知將貨車停放於車流頻繁之路段，並佔用部
    分外側車道時，將造成機車騎士需靠向中間車道騎乘，可能
    致生肇事因素，且依當時之情形，又無不能注意之情事，竟
    疏未注意，即將上開自用小貨車違規停放在路邊標線為紅線
    之臺北縣板橋市○○路○ 段板橋高中大門前，並車頭向外佔
    用部分外側車道；適有丙○○（原名賴金水）騎乘車牌號碼
    為GAK-388 號之重型機車，後載其妻甲○○（原名施素貞）
    ，沿臺北縣板橋市○○路○ 段往南方向行駛，行經該處時，
    已見丁○○所駕駛之上開小貨車車頭佔用部分外側車道，本
    應注意後方來車及行車間距，又無不能注意之情形，竟疏未
    注意，即騎車繞行丁○○上開自用小貨車，未打方向燈而貿
    然向左偏行；此時徐耀聖駕駛車牌號碼AX-800號大客車，行
    駛於同向後方中間車道上，明知前方路段有前揭小貨車佔用
    部分外側車道，且行經該處之機車數量甚多，為繞行前揭小
    貨車，已有部分機車向左偏行之情形，本應注意兩車併行之
    間隔及左右來車，隨時採取必要之安全措施，而依當時情況
    並無不能注意之情事，竟疏未注意，而仍駕車前行，其車頭
    超越丙○○所騎乘之機車後，未與丙○○騎乘之機車保持安
    全間距，致丙○○騎乘向左偏行之重型機車龍頭左側手把，
    與前揭大客車靠近後輪前方之車側發生擦碰，致丙○○因而
    騎乘不穩、晃動而人車倒地，造成丙○○受有身體擦挫傷之
    傷害、甲○○受有左膝以下壓碎傷合併皮膚完全剝離及左第
    一第四趾粉碎性骨折之傷害。乙○○於車禍肇事後，犯罪未
    被發覺前，向前往處理車禍之警員坦承肇事，自首犯罪。
二、案經丙○○、甲○○分別訴由臺北縣警察局板橋分局報請臺
    灣板橋地方法院檢察署檢察官偵查起訴。
    理  由
一、訊據被告乙○○、丁○○二人對於渠二人均係從事駕駛業務
    之人，而丁○○於93年12月17日14時34分許，駕駛前開小貨
    車在禁止臨時停車之板橋高中大門口違規停車，車頭向外佔
    用部分外側車道；適有丙○○騎乘前揭重型機車搭載其妻甲○○沿臺北縣板橋市○○路○ 段往南方向行駛，行經該處時
    ，竟疏未注意，即騎車繞行上開自用小貨車而貿然向左偏行
    ；此時徐耀聖由同向後方駕駛之上開大客車經過，與丙○○
    騎乘向左偏行之重型機車發生擦撞；丙○○、甲○○人車倒
    地，造成丙○○受有身體擦挫傷之傷害、甲○○受有左膝以
    下壓碎傷合併皮膚完全剝離及左第一第四趾粉碎性骨折之傷
    害等事實，均坦承不諱。但被告乙○○辯稱：當時我駕駛公
    車行經板橋高中門前時，均遵守交通規則，車速緩慢，且丙○○所騎乘之機車已在其車側，而非車前，丙○○應該是與
    其他的機車爭道，才向左傾斜撞到我的公車車側，或是先倒
    地才撞到我的公車，我對這件事情並無預見之可能，沒有過
    失云云；被告丁○○則辯稱：我當時在行車中手機鈴響，因
    為行車不能講行動電話，而板橋高中前的空地比較大，所以
    我才駕車暫停在該處，車頭部分是略有佔用部分外側車道，
    但機車車流仍可通行外側車道，案發當時，我的小貨車是靜
    止的，根本沒有移動，是丙○○騎機車時受到旁邊一部機車
    的影響，搖晃不穩，才會發生車禍，我沒有過失云云。惟查
    ：
    (一)本件告訴人丙○○因前揭交通事故受有身體擦挫傷之傷害
      、甲○○則因之受有左膝以下壓碎傷合併皮膚完全剝離及
      左第一第四趾粉碎性骨折之傷害等情，業據告訴人丙○○
      、甲○○指述明確，且為被告乙○○、丁○○二人坦認不
      諱，並有亞東紀念醫院診斷證明書一份在卷可按（見94年
      他字第5591號偵卷第41頁），首堪認定屬實。
    (二)又本件車禍事故發生之經過，經板橋高中門口所設置之監
      視器全程拍攝（監視器光碟置於95年他字第335 號偵卷第
      66頁），本院當庭將該監視器光碟置入電腦播放勘驗結果
      為：光碟片所拍攝內容為板橋高中門口，時間自2004年12
      月17日14時20分開始，於14時33分57秒，被告丁○○所駕
      駛之DH-4947 號小貨車駛入板橋高中門口前空地，於14時
      34分4 秒車頭進入慢車道並停等在該地，車流甚多，14時
      34分50秒被告乙○○所駕駛車號AG-800號大客車進入畫面
      左方，告訴人機車同向行駛於上開大客車的前側車門附近
      ，告訴人的機車右前方有另一台淺色機車的影像，隨後14
      時34分51秒告訴人所騎乘之機車，行駛至前開小貨車的後
      方無法看見，14時34分55秒被告丁○○駕駛前開小貨車離
      開現場，畫面中見乙○○所駕駛AG-800號大客車停止於路
      中，告訴人所騎乘之機車倒地位置在前開大客車後車輪附
      近，14時35分01秒公車前車門打開，被告乙○○下車查看
      倒地機車等情明確（見本院卷第59、81頁），亦經被告二
      人及告訴人等當庭辨識無誤，自堪認屬實在。
    (三)證人丙○○於本院審理中證稱：前揭時地，我是騎機車要
      從板橋往土城，經過板橋高中前面，時速大約20公里；我
      當時騎到板橋高中前面，後面公車從左邊開過來，公車的
      前門到後輪中間的車側，擦撞到我機車左邊把手，我的機
      車被公車帶動一下，騎不穩就跌倒在地。當時有台小貨車
      停在板橋高中門前，車尾朝向板橋高中大門，車頭則突出
      於路面，我為了閃避小貨車才往內側車道閃避，騎車繞行
      到外側車道與中間車道分隔線附近。當時我騎機車還沒有
      超過貨車的車頭，就被公車擦撞到左邊把手，當時貨車是
      靜止的。我大約在50公尺前就看到違規停放的小貨車，小
      貨車有閃黃燈；我是在離小貨車約5 公尺遠的地方，就騎
      車向左往中間車道閃避，但沒有打方向燈等語（見本院卷
      第78-82頁）。
    (四)證人甲○○於本院審理中則證稱：93年12月17日下午2 點
      34 分 ，我搭乘我先生丙○○的機車，在臺北縣板橋市○○路○ 段板橋高中前發生車禍，發生車禍前，我先生騎乘
      機速度很慢，大約時速20公里；當時我們往土城方向要去
      愛買，我先生騎機車載我走文化路，沒有多久，在板橋高
      中前面，有一台貨車停在該處，車頭向馬路，我當時坐在
      後座，覺得該貨車有突出來路面一點，但實際上突出來多
      少我不知道。當時我有轉頭看，看到後面有客運的公車開
      過來，我跟我先生說要小心一點，我先生有點頭，後來客
      運的車子就開到我們旁邊，車頭超過我們，突然間客運的
      車子偏向我們這邊，我的左手已經可以摸到公車車身的距
      離，然後公車的車側撞到我先生機車的把手，撞到後我有
      看到我先生機車的把手一直搖晃，後來我就不省人事，等
      我醒過來，我發現我自己在客運公車的輪下。案發當時，
      我先生騎機車是有點慢慢由外側往內側移動，並沒有跟其
      他機車爭道，因為我們當時是去愛買買東西打發時間，並
      沒有急事等語（見本院卷第83-85頁）。
    (五)證人即被告丁○○於本院審理中則證稱：車禍當時我開在
      文化路上，剛好手機響，不能邊開車邊打手機，所以我將
      小貨車停放板橋高中前面空地，停好後，手機通話斷掉，
      我想說不是重要電話，所以不予理會，想要切出外車道，
      繼續往土城方向行進。當時我確實有佔用到部分外側車道
      ，但是機車也一樣可以直線通行外側車道。當時車很多，
      我想要切出來，但是找不到機會，剛好看到丙○○夫妻右
      前邊有一台機車，與丙○○騎乘的機車為了要走同一路線
      ，，互相閃避，好像快要擦撞，但應該沒有擦撞到，因此
      使得丙○○騎的機車有點搖搖晃晃，頓時往左邊傾倒，剛
      好公車就在中間車道從後方開過去，丙○○的機車好像在
      公車後門的前面一點擦撞到公車，然後就跌倒。公車是從
      後面掃過去的，當時公車開的比丙○○的機車快一點等語
      （見本院卷第86-89頁）。
    (六)被告乙○○雖另辯稱：其所駕駛之公車車側並無擦刮痕，
      但較靠近車輪之車側下方有擦刮痕，可見告訴人之機車係
      倒地之後才撞到其公車，其無從預見本件事故之發生，故
      無過失責任云云。惟查，本件告訴人騎乘之機車係把手部
      分與公車車身略為擦碰，被公車向前帶動，以致告訴人施
      誠榮機車龍頭把持不穩，晃來晃去而倒地等情，已認定如
      前，是依本件機車與公車之輕微擦碰之情形以觀，未必能
      於公車車側留下擦刮痕；另告訴人騎乘之機車倒地後，告
      訴人甲○○滾入公車下遭公車後輪壓傷等情，為被告乙○○所坦認，是則告訴人之機車於倒地後再與公車車側較下
      方之部分發生擦撞而有擦刮痕，亦在情理之內，辯護意旨
      認被告乙○○所駕駛之公車車側較靠近地面處有擦刮痕，
      因此推論告訴人之機車係先倒地再撞到公車云云，顯然邏
      輯有誤，且與前揭事證不符，尚非可採。至被告丁○○辯
      稱其小貨車於事故時係靜止狀態，故無過失云云，顯屬對
      於過失責任之誤解，亦非可信。
    (七)復查，本件告訴人丙○○於前揭時、地，明知前方有被告
      丁○○駕駛之小貨車擋住外側車道之部分，且當時該路段
      車來車往，流量甚大，本應隨時注意與其他車輛保持安全
      間距，並減速或停等障礙排除後再行前進，又無不能注意
      之情形，竟疏未注意及此，未打方向燈即貿然向左側之中
      間車道偏行，致與被告乙○○所駕駛之公車發生擦撞，自
      有過失，且屬肇事之主因無疑。此觀乎臺灣省臺北縣區車
      輛行車事故鑑定委員會940333號鑑定意見書、亦均同此
      見解無訛（見95年度他字第335 號偵卷第56-58 、40-42
      頁）。
    (八)此外，並有道路交通事故現場草圖、公司基本資料查詢、
      道路交通事故現場圖、臺北縣政府警察局海山分局道路交
      通事故調查報告表各1 份、事故現場照片25幀、行車紀錄
      卡影本2 紙、駕照、行照各1 份、公車及機車照片12幀及
      肇事現場圖1 紙附卷可稽（見94年度他字第5591號偵卷第
      6-9 、16-28 、31、41頁、95年度他字第335 號偵卷第19
      -20 、23-24 、67-77 、86頁）。
    (九)綜上調查，本件被告丁○○駕駛小貨車違規停放於路邊，
      且將車頭突出而佔用部分外側車道，致影響機車車流需向
      中間車道偏行等情，應屬實在，而被告丁○○身為職業駕
      駛人，自應注意其前開違規停車之行為，將導致原行駛於
      外側車道中之機車偏向中間車道行駛，而縮短與行使於中
      間車道車輛之行車間距，進而肇生行車危險，因此被告丁○○前開違規停車之行為，自屬有過失，且與本件事故結
      果有因果關係無疑。至被告乙○○身為公車駕駛，於距離
      案發地點前100 公尺以上之距離，即已見到被告丁○○之
      小貨車違規停放於路邊，且佔用部分外側車道，致影響機
      車車流行向略有偏向中間車道之情形，此業據被告乙○○
      坦承在卷（見本院卷第88-89 頁），是被告乙○○自應注
      意行駛於同向外側車道之機車，是否有因前開因素而向左
      偏行，而隨時保持安全間距以防止突發狀況發生，詎被告
      乙○○竟未注意及此，仍駕駛公車依原定路線及速度向前
      行駛，雖未超速或偏離車道（關於車速部分見94年度他字
      第5591號偵卷第31頁所示之行車紀錄器），仍屬未盡其注
      意義務，自應負過失責任；且其所駕駛之公車車側與告訴
      人丙○○所騎乘之機車發生擦撞，致告訴人丙○○、甲○○人車倒地而受有上揭傷害，渠上揭過失行為與告訴人受
      傷之結果間自屬有因果關係無疑。從而，本件事證明確，
      被告二人犯行均堪認定。至前開臺灣省臺北縣區車輛行車
      事故鑑定委員會940333號鑑定意見書鑑定意見認被告乙○○於本案無肇事因素云云，為臺灣省車輛行車事故覆議鑑
      定委員會0000000 號覆議意見書之鑑定意見所不採，亦核
      與本院前揭所認定之事實不符，尚無可信，附此敘明。
二、查被告行為後，刑法業於94年2 月2 日修正公布，95年7 月
    1 日起施行，其中與本件有關部分之第2 條、第62條、第41
    條均業已修正。按「行為後法律有變更者，適用行為時之法
    律，但行為後之法律有利於行為人者，適用最有利於行為人
    之法律」，修正後刑法第2 條第1 項定有明文。此條規定係
    規範行為後法律變更所生新舊法比較適用之準據法，本身尚
    無新舊法比較之問題，於新法施行後，應一律適用新法第2
    條第1 項之規定，為「從舊從輕」之比較，先予敘明，再按
    本次法律變更，比較時應就罪刑有關之共犯、未遂犯、想像
    競合犯、牽連犯、連續犯、結合犯，以及累犯加重、自首減
    輕暨其他法定加減原因（如身分加減）與加減例等一切情形
    ，綜其全部罪刑之結果而為比較（最高法院95年5 月23日95
    年度第8 次刑事庭會議決議參照）。茲就本件新舊法比較結
    果敘述如下：
    (一)被告乙○○對於未發覺之罪自首而受裁判，依修正後刑法
      第62條將原規定之「必減」修正為「得減」，雖性質上屬
      刑法裁量之事項，惟既影響行為人之刑罰法律效果, 應屬
      法律變更之範疇，而有刑法第2 條第1 項之適用，經比較
      新舊法，以舊法規定「必減」對行為人較為有利，故應適
      用舊法第62條前段規定減輕其刑。
    (二)又被告二人行為後，刑法第41條亦已修正，原刑法第41條
      第1 項前段規定：「犯最重本刑為五年以下有期徒刑以下
      之刑之罪，而受六個月以下有期徒刑或拘役之宣告，因身
      體、教育、職業、家庭之關係或其他正當事由，執行顯有
      困難者，得以一元以上三元以下折算一日，易科罰金。」
      ，另被告行為時之易科罰金折算標準，依修正前罰金罰鍰
      提高標準條例第2 條前段（現已刪除）之規定，就其原定
      數額提高為100 倍折算1 日，則被告行為時之易科罰金折
      算標準，應以銀元100 元至300 元折算1 日，經折算為新
      臺幣後，係以新臺幣300 元至900 元折算為1 日。惟95年
      7 月1 日修正公布施行之刑法第41條第1 項前段則規定：
      「犯最重本刑為五年以下有期徒刑以下之刑之罪，而受六
      個月以下有期徒刑或拘役之宣告者，得以新臺幣一千元、
      二千元或三千元折算一日，易科罰金。」比較修正前後之
      易科罰金折算標準，以95年7 月1 日修正公布施行前之規
      定，較有利於被告，則應依刑法第2 條第1 項前段規定，
      適用修正前之刑法第41條第1 項前段規定，定其易科罰金
      之折算標準，以資懲儆。
三、按乙○○為臺北汽車客運股份有限公司之營業用大客車司機
    ，丁○○為客惟您食品股份有限公司之貨車司機各等情，業
    據被告二人供承在卷，核被告乙○○、丁○○二人所為係犯
    刑法第284 條第2 項之業務過失傷害罪。被告乙○○於車禍
    肇事後，犯罪未被發覺前，向前往處理車禍之警員坦承肇事
    ，自首犯罪，此有臺北縣政府警察局交通警察隊板橋分隊道
    路交通事故肇事人自首情形紀錄表1 紙附卷可按（見本94年
    他字第5591號偵卷第29頁），其於犯罪後自首犯行，應依修
    正前刑法第62前段之規定減輕。爰審酌被告乙○○、丁○○
    為職業駕駛人，於本件交通事雖有過失，惟被告徐業駕駛公
    車並未超速，亦未偏離行車路線，因未注意行車間隔，隨時
    採取必要措施防本件事故發生，過失程度尚微；被告丁○○
    違規停車佔用部分外側車道之行為固非可取，惟其所為僅影
    響機車車流，於事故發生當時處於靜止狀態，雖有過失，程
    度亦屬輕微；本件肇事主因仍屬告訴人丙○○未注意車前狀
    況，未打方向燈即貿然向左偏行所致等情，及告訴人甲○○
    所受傷勢實屬非輕，被告二人犯後猶否認過失犯行，暨未與
    告訴人達成和解等一切情狀，分別量處如主文一項、第二項
    所示之刑，並均依正前刑法第41條第1 項前段之規定諭知易
    科罰金之折算標準，以資懲儆。
據上論斷，應依刑事訴訟法第299 條第1 項前段，刑法第2 條第
1 項前段、第284 條第2 項、修正前刑法第62條前段、第41條第
1 項前段，刑法施行法第1 條第1 第1 項、第2 項，修正前罰金
罰鍰提高標準條例第2 條，現行法規所定貨幣單位折算新臺幣條
例第2條，判決如主文。
本案經檢察官張誌洋到庭執行職務。
中　　華　　民　　國　　96　　年　　4 　　月　　4 　　日
                  交通法庭審判長法　官  陳坤地
                                法  官  李麗珠
                                法  官  許映鈞
以上正本證明與原本無異
如不服本判決應於送達後10日內向本院提出上訴狀
                                書記官　范煥堂
中　　華　　民　　國　　96　　年　　4 　　月　　4 　　日
附錄本案論罪科刑法條全文
刑法第284條第2項：
從事業務之人，因業務上之過失傷害人者，處 1 年以下有期徒
刑、拘役或 1,000 元以下罰金。致重傷者，處 3 年以下有期徒
刑、拘役或 2,000 元以下罰金。
